【裁判字號】    98,易緝,19
【裁判日期】    980908
【裁判案由】    恐嚇等
【裁判全文】
臺灣雲林地方法院刑事判決              98年度易緝字第19號
公  訴  人  臺灣雲林地方法院檢察署檢察官
被      告  乙○○
                    （現另案在臺灣雲林第二監獄執行中）
上列被告因恐嚇等案件，經檢察官提起公訴（97年度偵字第4991
號），本院判決如下：
    主      文
乙○○犯恐嚇危害安全罪，累犯，處拘役伍拾日，如易科罰金，
以新臺幣壹仟元折算壹日。
被訴毀損部分無罪。
    事實及理由
壹、有罪部分：
一、犯罪事實：
    乙○○前因傷害案件，經本院於民國94年7 月22日，以93年
    度少連易字第2 號判決處有期徒刑4 月，嗣經乙○○提起上
    訴後撤回上訴確定，甫於95年9 月18日縮刑期滿執行完畢。
    詎其猶不知悔改，因懷疑甲○○與他人共同詐賭，而心生不
    滿，遂於97年9 月4 日凌晨0 時許，前往甲○○位於雲林縣
    莿桐鄉榮貫133 號之租屋處，要求其返還輸去的賭金並交代
    其他詐賭之人的年籍資料，不料遭到甲○○藉詞拖延。其竟
    基於恐嚇之犯意，對甲○○恫稱：「要拿槍來打死妳」、「
    要放火燒房子」等語，而以加害生命、身體及財產之事恐嚇
    甲○○，使甲○○心生畏懼，致生危害於安全。嗣因甲○○
    報警究辦，方循線查獲上情。
二、認定犯罪事實所憑之證據及理由：
  (一)證據能力部分：
  1.按被告以外之人於偵查中向檢察官所為陳述，除顯有不可信
    之情況者外，得為證據，刑事訴訟法第159 條之1 第2 項定
    有明文。檢察官在偵查中對被告以外之人所為之偵查筆錄，
    性質上屬傳聞證據，惟刑事訴訟法規定檢察官代表國家偵查
    犯罪、實施公訴，依法其有訊問被告、證人及鑑定人之權，
    證人、鑑定人並須具結，而實務運作時，檢察官偵查中向被
    告以外之人所取得之陳述，原則上均能遵守法律規定，不致
    違法取供，其可信度極高，職是，被告以外之人前於偵查中
    已具結而為證述，除反對該項供述得具有證據能力之一方，
    已釋明「顯有不可信之情況」之理由外，不宜遽指該證人於
    偵查中之陳述不具證據能力。本案甲○○與丙○○在檢察官
    面前之證述筆錄（見偵卷第5 頁至第7 頁、第13頁至第15頁
    ），係檢察官令渠等以證人身分具結後所為之證述，有該證
    人結文附卷可稽（見偵卷第8 頁、第16頁至第17頁），被告
    乙○○未提及檢察官在訊問時有不法取供之情形，亦未釋明
    上開證人之證述有何顯不可信之情況，依上開規定，上開證
    人在檢察官面前之證述筆錄，自得作為本案證據使用。
  2.又被告以外之人於審判外之陳述，雖不符刑事訴訟法第159
    條之1 至之4 等4 條規定，而經當事人於審判程序同意作為
    證據，法院審酌該陳述作成時之情況，認為適當者，亦得作
    為證據，同法第159 條之5 第1 項定有明文。經查，除上開
    證人在檢察官面前之證述筆錄外，本判決後開引用各該被告
    以外之人於審判外之陳述，原則上均不得作為證據使用，惟
    被告及辯護人在本院審理中均明示同意上開證據有證據能力
    （見本院本院98年度易緝字第19號卷【下稱本院卷二】第26
    頁反面），本院審酌上開證據製作時之情況，並無違法不當
    之情事，認為以之作為證據應屬適當，揆諸前開規定，應認
    該等供述證據例外具有證據能力。
  (二)證明力之部分：
    被告固坦承因懷疑甲○○詐賭，曾於上述時間至甲○○上揭
    租屋處外找甲○○理論之事實，惟矢口否認有恐嚇之行為，
    辯稱：伊之前在甲○○租屋處內賭博（麻將），輸了超過50
    萬元，後來伊發現甲○○串通他人詐賭，所以伊去找甲○○
    要錢，且要甲○○提供對方（詐賭之人）的資料，但甲○○
    一直推託，伊雖然很生氣，但伊絕對沒有對甲○○恐嚇云云
    （見本院98年度易字第44號卷【下稱本院卷一】第22頁至第
    25頁；本院卷二第24頁至第27頁）。惟查，甲○○於警詢中
    以告訴人之身分指證被告於上述時地，對其恫嚇「要拿槍來
    打死妳」、「要放火燒房子」等語，使其心生畏懼（見警卷
    第7 頁至第8 頁）。另其在檢察官面前乃至本院審理中均以
    證人身分證述上情屬實（見偵卷第5 頁至第6 頁；本院卷二
    第53頁至第53頁反面）。是其前後證詞一致且無矛盾之處。
    又被告雖因懷疑甲○○詐賭，至警局對甲○○提出告訴，兩
    人因此心生嫌隙，惟甲○○至警局告訴被告恐嚇之時間為「
    97年9 月5 日2 時20分」，較被告至警局告訴甲○○詐欺之
    時間（即97年9 月5 日18時25分）為早，此有警詢筆錄2 份
    附卷可參（見警卷第7 頁至第9 頁；本院卷二第32頁至第33
    頁），是在被告對甲○○提出詐欺告訴之前，甲○○應無設
    詞誣陷被告之動機存在。其次，被告於清晨時分至前開處所
    找甲○○，係因為其認甲○○等人詐賭，讓其輸了近50萬元
    ，其當時非常生氣，且其要求甲○○還錢並交代其他詐賭之
    人之年籍資料，不料遭甲○○推託拒絕等情，為被告所自承
    （見本院卷一第23頁至第25頁）。在被告自認遭他人設局敲
    詐，心有不甘，且討取輸去之賭金未果之情形下，想必怒火
    難消，故其一時氣憤難平，出言不遜，合於情理。由此益徵
    甲○○所言應屬實情，自堪採信。被告所辯要為卸責之詞，
    不足為憑，其上述恐嚇犯行已堪認定，應依法論科。
三、論罪科刑之理由：
  (一)核被告所為，係犯刑法第305條恐嚇危害安全罪。
  (二)被告有前述犯罪事實欄所記載之前科紀錄，此觀臺灣高等法
    院被告前案紀錄表可明，其於受有期徒刑之執行完畢後5 年
    以內故意再犯本件有期徒刑以上之罪，為累犯，應依刑法第
    47條第1 項之規定加重其刑。
  (三)爰審酌被告以前揭手法恐嚇甲○○，致生危害於甲○○之安
    全，且犯後設詞狡辯，態度不佳，誠屬不該，但本院念及被
    告犯罪之動機係懷疑甲○○等人詐賭，暨甲○○涉犯賭博案
    件，經本院以98年度六簡字第88號判決處有期徒刑3 月（現
    由本院管轄第二審之合議庭審理中），其本身之行為也有可
    議之處，兼衡被告自承教育程度僅國中畢業，智識程度不高
    ，犯後未與甲○○達成和解等一切情狀，量處如主文所示之
    刑，並諭知易科罰金之折算標準。公訴檢察官對被告具體求
    處有期徒刑7 月，未慮及本案有部分犯罪不能證明（詳後「
    無罪部分」之論述），尚嫌過重，特予說明。
貳、無罪部分：
一、公訴意旨另以：被告基於毀損之犯意，於97年9 月5 日凌晨
    0 時許，前往甲○○之上開租屋處，以腳踢擊甲○○該租屋
    處大門之方式，將該大門旁之牆角處牆壁損壞。其又承前犯
    意，於97年9 月5 日15時30分許起至翌日凌晨0 時20分止之
    某時，前往甲○○之上開租屋處內（侵入住宅部分未據告訴
    ），將電視機、冰箱翻落至地上，毀壞該屋內之電視機、冰
    箱各1 臺，足以生損害於甲○○。因認被告涉犯刑法第354
    條毀損罪嫌。
二、按犯罪事實應依證據認定之，無證據不得認定犯罪事實；另
    不能證明被告犯罪者，應諭知無罪之判決，刑事訴訟法第15
    4 條第2 項、第301 條分別定有明文。又刑事訴訟法第161
    條第1 項規定：檢察官就被告犯罪事實，應負舉證責任，並
    指出證明之方法。因此，檢察官對於起訴之犯罪事實，應負
    提出證據及說服之實質舉證責任。倘其所提出之證據，不足
    為被告有罪之積極證明，或其指出證明之方法，無從說服法
    院以形成被告有罪之心證，基於無罪推定之原則，自應為被
    告無罪判決之諭知（最高法院92年臺上字第128 號判例意旨
    參照）。另告訴人之告訴，係以使被告受刑事追訴為目的，
    其指訴是否與事實相符，仍應調查其他證據，以資審認，必
    告訴人所述被害情形，無瑕疵可擊，且就其他方面調查，又
    與事實相符，始足據為有罪判決之基礎（最高法院52年臺上
    字第1300號判例及81年度臺上字第3539號判決意旨參照）。
三、檢察官之舉證：
  (一)被告之供述筆錄（見警卷第1 頁至第6 頁）。
  (二)甲○○之指證筆錄（見警卷第7 頁至第11頁；偵卷第5 頁至
    第7 頁、第14頁至第15頁）。
  (三)丙○○之證述筆錄（見偵卷第13頁至第14頁）。
  (四)電視、冰箱遭毀損之照片（見警卷第13頁）。
四、被告之辯解：
    被告堅決否認有被訴毀損之行為，辯稱：伊有1 次去甲○○
    家門外，甲○○在裡面睡覺不出來，伊很生氣，就用腳踢大
    門，但圍牆（指大門旁牆壁）那部分早就壞掉了，伊也絕對
    沒有毀損甲○○的電視機與冰箱，可能是伊告甲○○詐賭，
    甲○○才告伊毀損等語（見警卷第2 頁；本院卷一第25頁；
    本院卷二第56頁反面）。
五、本院之判斷：
  (一)起訴範圍之認定：
  1.按檢察官代表國家提起公訴，依檢察一體原則，到庭實行公
    訴之檢察官（下稱公訴檢察官）如發現起訴書認事用法有明
    顯錯誤，固得本於自己確信之法律見解，於論告時變更起訴
    之法條，或另為其他適當之主張。然刑事訴訟之審判，係採
    彈劾主義，亦即不告不理原則，法院對於被告之行為，應受
    審判之對象（範圍），乃指起訴書（或自訴狀）所記載之被
    告「犯罪事實」（包括起訴效力所及之具有同一案件關係之
    犯罪事實）而言。再者，刑事訴訟法並無如民事訴訟法設有
    訴之變更之規定，得許檢察官就其所起訴之被告或犯罪事實
    加以變更，其聲請變更，除係具有另一訴訟之情形，應分別
    辦理外，並不生訴訟法上之效力，法院自不受其拘束。司法
    審判實務中，到庭實行公訴之檢察官於其提出之「論告書」
    或於言詞辯論時所為之主張或陳述，常有與起訴書所載犯罪
    事實不盡相同之情形。於此，應先究明其論告時之所述，究
    屬訴之追加、撤回或變更範疇，抑或原本係屬於起訴效力所
    及之他部事實之擴張、或起訴事實之一部減縮，而異其處理
    方式（如屬後者事實之擴張、減縮，應僅在促使法院之注意
    ，非屬訴訟上之請求）。除撤回起訴已生效力，其訴訟關係
    已不存在，法院無從加以裁判外，其他各種情形，法院自不
    得僅就檢察官論告時所陳述或主張之事實為裁判，而置原起
    訴事實於不顧（最高法院95年度臺上字第2633號、4671號判
    決意旨可資參照）。是以於起訴書所記載之犯罪事實欠詳、
    有疑問時，公訴檢察官固得本於法律之確信到庭為真摯、明
    確之主張及陳述，使起訴範圍（審判範圍）得以確立，然究
    不得逾越文字可能理解之範圍，而將應追加（或撤回）起訴
    之犯罪事實，以補充或更正之方式為之。
  2.起訴書「犯罪事實」欄內除記載被告毀損電視機及冰箱之行
    為外，另記載「被告基於毀損之犯意，於97年9 月5 日凌晨
    0 時許，前往甲○○之上開租屋處，以腳踢擊甲○○該租屋
    處大門之方式，將該大門旁之牆角處牆壁損壞」，並緊接以
    括號記載「未據房屋所有權人提起告訴」。是該部分是否為
    本案起訴之範圍，即有疑問。公訴檢察官雖到庭稱：這部分
    只是陳述事實的經過，不在起訴範圍（見本院卷一第22頁反
    面），似認該部分欠缺訴追條件，而非起訴效力所及。然查
    ，凡財產法益被侵害時，其財產之所有權人固為直接被害人
    ，即對於該財產有事實上管領力之人，因他人之犯罪行為而
    其管領權受有侵害者，亦不失為直接被害人（最高法院42年
    臺非字第18號判例意旨參照）。甲○○為上開房屋之承租人
    ，對該建築有使用收益權，依前揭判例意旨，自為合法告訴
    權人。又甲○○於警詢中已明白表示「乙○○用腳踢我家的
    門，致使我家牆壁損壞」、「我要對乙○○提出毀損告訴」
    （見警卷第8 頁至第9 頁），是該部分之訴追條件並無欠缺
    （若該部分之行為經認定成立刑法第353 條第1 項毀壞建築
    物罪，該罪為非告訴乃論之罪，也就沒有合法告訴與否之問
    題），檢察官既將該部分之犯罪事實記載於起訴書「犯罪事
    實」欄內，堪信此部分已合法起訴，本院自應併予審究，合
    先敘明。
  (二)證據能力部分：同上述有罪部分二(一)之論述。
  (三)證明力部分：
    檢察官認被告涉有上述犯嫌，無非以甲○○及丙○○之證詞
    為主要論據。惟查：
  1.毀損大門旁牆壁之部分：
    甲○○於警詢中以告訴人身分陳稱：被告於97年9 月5 日凌
    晨0 時許，用腳踢我家的門，致使我家牆壁損壞（見警卷第
    8 頁）。後於偵查中以證人身分證稱：我有看到被告用腳踢
    門（見偵卷第14頁）。再於審判中以證人身分證稱：我和丙○○當天吃宵夜回家看到被告在用腳踢我的門，把我家的門
    撞壞（見本院卷二第54頁）。丙○○在檢察官面前以證人身
    分證稱：我跟甲○○開車回來有看到被告在那邊弄門，我只
    知道門被弄壞而已（見偵卷第13頁）。是除甲○○於警詢中
    將大門牆壁損壞之原因，歸咎於被告用腳踢門外，渠等一再
    強調被告用腳踢門，把門踢壞（被告踢壞大門之部分非起訴
    範圍），均未進一步交代何以用腳踢門之舉措會使大門旁之
    牆壁損壞。起訴檢察官則將該牆壁損壞歸咎於被告用腳踢門
    之行為。被告對其用腳踢大門之舉措固已坦認，但其否認施
    暴為大門旁牆壁損壞之原因。經查，觀諸卷附照片所示（見
    警卷第12頁），該牆壁為水泥磚造，質地厚實堅硬，靠近大
    門處有大片剝落，果若被告在門外用腳踢大門，依物理作用
    力，大門應直接向屋內方向而去，不至於會使大門與牆壁直
    接接觸，進而產生牆壁剝落之情，縱使該大門遭被告踢踹後
    反彈，與牆壁直接接觸後肇致牆壁部分損壞，衡情應力道猛
    烈非常，該木質建造之大門應已殘破不堪，而非照片所示完
    整之樣貌。是甲○○所證上情顯與常理相悖，丙○○之上述
    證詞，也不足以推論上情為真。則被告辯稱該牆壁早已損壞
    等語，應非虛妄，即難令被告就大門旁牆壁損壞部分，負毀
    損之責。
  2.毀損電視機及冰箱之部分：
    甲○○於警詢、偵查及本院審判中分別以告訴人及證人之身
    分指稱：我於97年9 月6 日凌晨，發現我租屋處內的電視機
    與冰箱被毀損，因為被告先前有去我家破壞我的門，要讓我
    待不下去，所以我認定是被告到我家來破壞（見警卷第11頁
    ）；我有目擊被告在我家門口，所以認為是被告毀損的，我
    沒有親眼看到（指被告毀損電視機與冰箱之行為），但我朋
    友丙○○有看到（見偵卷第6 頁）；被告在我去上班的期間
    去毀損電視機與冰箱，丙○○有看到並打電話跟我說（見本
    院卷二第55頁）。但據丙○○在檢察官面前以證人身分證稱
    ：在95年9 月5 日下午，我從臺北工作回來去找甲○○，剛
    好甲○○不在家，我有看到1 個影子在裡面毀損電視機與冰
    箱，我沒有仔細看，但我覺得有可能是被告，因為被告喝酒
    後會發酒瘋（見偵卷第14頁）。由上述證詞可知，渠等認定
    被告有被訴之毀損行為，均係出於片面臆測，並未親見，甲○○所稱「丙○○有親眼目擊」乙事，亦未由丙○○口中獲
    得證實。且甲○○至警局告訴被告毀損之時間為「97年9 月
    6 日0 時50分」，有警詢筆錄1 份附卷可查（見警卷第10頁
    至第11頁），晚於被告對其提出詐欺告訴之時（即97年9 月
    5 日18時25分），甲○○復於警詢中陳稱「他（指被告）都
    誣告我詐賭」，明白地對被告表示不滿，則其是否因被告對
    其提出詐欺告訴，遂將電視機與冰箱遭他人毀損之事嫁禍被
    告？容有合理懷疑之空間。另丙○○與甲○○兩人於事發當
    日凌晨相約吃宵夜，業據丙○○及甲○○證述屬實（見偵卷
    第13頁至第14頁；本院卷二第55頁），可見兩人交情匪淺，
    果若丙○○有親見被告至甲○○屋內進行破壞之舉措，自無
    設詞掩護被告之理。但另一方面，丙○○既係專程前往甲○○家與甲○○會面，何以當有人疑似在屋內破壞物品時，丙○○竟未前往察看究竟？抑或入內阻止？是丙○○所證「有
    看到人影在屋內破壞電視機與冰箱」乙節，若非屬實，即係
    丙○○憑空杜撰而來。但無論何者，均不足採為不利於被告
    之認定。再者，被告固然有恐嚇和用腳踢大門之暴力行為，
    已經敘明在前，惟證據資料不能比附援引，尚須就個案犯罪
    事實逐一認定，不能以被告有恐嚇或動粗之事實，即無視前
    述證據資料之疑問，逕認被告被訴毀損電視機與冰箱之行為
    確實存在。此外，卷附電視機與冰箱遭毀損之照片（見警卷
    第13頁）也只能證明上開物品遭毀損之事實，無法證實為何
    人所為，亦不能片面擷為認定被告犯罪事實之依據。
六、綜上所陳，本院依檢察官所提出之證據方法為調查後，尚不
    能獲得有罪之確信，檢察官所指被告毀損之犯嫌，是否為真
    ，仍有合理懷疑存在。被告辯稱其沒有毀損甲○○的大門旁
    牆壁、電視機與冰箱等語，應非子虛。檢察官既然不能證明
    起訴書所載之毀損犯行為真，且檢察官認此部分與前揭有罪
    部分為數罪併罰之關係（見起訴書第2 頁），核諸前揭法條
    及最高法院裁判要旨，自應就此部分為被告無罪之諭知。
七、丙○○於審判中經合法傳喚未到庭，本院書記官依其留存之
    電話與之聯絡，均聯繫不上，轄區警員亦表示丙○○於另案
    偵查中均屢傳不到等情，有該送達證書及本案證人聯繫報告
    表等附卷可參（見本院卷二第43頁、第49頁），可信丙○○
    於本案中到庭作證之機率不高，又其就被告被訴毀損乙事，
    已於偵查中作證明確，自無再予傳喚之必要，故此部分證據
    調查之聲請應予駁回。又檢察官所提之積極證據既無從證明
    被告有被訴毀損之行為，則被告另辯稱其於97年9 月5 日當
    日在友人袁秀珠、郭錦成住處，並請求傳喚袁秀珠與郭錦成
    到庭作證云云（見本院卷二第56頁至第56頁反面），亦核無
    必要，應併予駁回。
、應適用之法律：
    依刑事訴訟法第299 條第1 項前段、第301 條第1 項，刑法
    第305 條、第47條第1 項、第41條第1 項前段，刑法施行法
    第1 條之1 第1 項、第2 項前段，判決如主文。
本案經檢察官陳宗豪到庭執行職務。
中    華    民    國    98    年    9     月     8    日
                  刑事第五庭    審判長法  官 侯 廷 昌
                                      法  官 曾 鴻 文
                                      法  官 王 紹 銘
以上正本證明與原本無異。
如不服本判決，應於收受本判決後10日內向本院提出上訴書狀，
並應敘述具體理由。如未敘述上訴理由者，應於上訴期間屆滿後
20 日 內向本院補提理由書狀（均須按他造當事人之人數附繕本
）「切勿逕送上級法院」。
                                      書記官 洪 秀 虹
中    華    民    國    98    年    9     月    8     日
附錄本案論罪科刑法條全文：
中華民國刑法第305條（恐嚇危害安全罪）：
以加害生命、身體、自由、名譽、財產之事，恐嚇他人致生危害
於安全者，處2 年下有期徒刑、拘役或300 元以下罰金。


司法院資訊處製作；財團法人民間司法改革基金會備份。
